臺灣高等法院刑事判決
110年度上訴字第3063號
上  訴  人  
即  被  告  曾鴻凱



上列上訴人因詐欺案件，不服臺灣新竹地方法院110年度訴字第3
28號，中華民國110年7月16日第一審判決（起訴案號：臺灣新竹
地方檢察署110年度少連偵字第32號），提起上訴，本院判決如
下：
    主  文
上訴駁回。                                              
    理  由
一、依刑事訴訟法第350條、第361條、第362條、第367條規定，
    不服地方法院之第一審判決而上訴者，須提出上訴書狀，並
    應敘明具體理由，為上訴必備之程式；其所提出之書狀未敘
    述上訴理由，或僅曾以言詞陳述上訴理由者，均應於上訴期
    間屆滿後20日內補提理由書於第一審法院。第一審法院經形
    式審查，認逾期未補提上訴理由者，應定期間先命補正；逾
    期未補正者，為上訴不合法律上之程式，應以裁定駁回。倘
    已提出上訴理由，但所提非屬具體理由者，則由第二審法院
    以上訴不合法律上之程式，判決駁回。所謂具體理由，就修
    法過程以觀，原草案為：「依前項規定提起上訴者，其上訴
    書狀應敘述理由，並引用卷內訴訟資料，具體指摘原審判決
    不當或違法之事實。其以新事實或新證據為上訴理由者，應
    具體記載足以影響判決結果之理由。」嗣經修正通過僅保留
    「上訴書狀應敘述具體理由」之文字，其餘則刪除，故所稱
    「具體理由」，並不以其書狀應引用卷內訴訟資料，具體指
    摘原審判決不當或違法之事實，亦不以於以新事實或新證據
    為上訴理由時，應具體記載足以影響判決結果之情形為必要
    。但上訴之目的，既在請求第二審法院撤銷或變更第一審之
    判決，所稱「具體」，當係抽象、空泛之反面，若僅泛言原
    判決認事用法不當、採證違法或判決不公、量刑過重等空詞
    ，而無實際論述內容，即無具體可言。從而，上開法條規定
    上訴應敘述具體理由，係指須就不服判決之理由為具體之敘
    述而非空泛之指摘而言。是以上訴人之上訴書狀或補提之上
    訴理由書，雖有敘述上訴理由，惟並未具體敘述第一審判決
    有上述違法、不當情形，其所為上訴，即不符合上訴之法定
    要件（最高法院106年度第8次刑事庭會議決議參照）。
二、原判決以上訴人即被告甲○○：於民國109年間係滿20歲之成
    年人，其與少年張○祐（94年1月生，真實姓名及年籍資料詳
    卷，所涉詐欺犯行業經臺灣臺中地方法院少年法庭審結）於
    109年4月21日前之某時許起，參與包括「小恩」及其他真實
    姓名年籍不詳之成年人所屬3人以上之詐欺集團，聽從「小恩
    」之指示擔任車手取款工作。甲○○、少年張○祐二人及詐欺
    集團其他成年成員，共同意圖為自己不法之所有，基於三人
    以上共同冒用政府機關及公務員名義詐欺取財之犯意聯絡，
    先由詐欺集圑機房成員於109年4月21日打電話給甲○○，自稱
    為警員、檢察官等公務人員，以甲○○涉及人頭帳戶為由，要
    求甲○○提出現金交付專員保管，致甲○○因此陷於錯誤，依詐
    欺集圑成員之指示，在新竹縣竹東鎮中正郵局提領共新臺幣
    （下同）41萬5000元現金後，再依指示交付予上門取款之專
    員；甲○○與少年張○祐即於同年月23日10時40分許，共同前
    往甲○○住處前，甲○○在旁監視，推由少年張○祐向甲○○取款
    ，因甲○○於同年月21日已曾因詐欺集團上開指示交付55萬元
    ，為家人察覺有異報警處理，嗣少年張○祐前往取款時旋遭
    埋伏員警壓制，甲○○在旁見狀逃跑，其等因未能取得財物而
    不遂，並經警循線查悉上情之犯罪事實，有（一）被告曾翊
    豪於警詢、原審行準備程序及簡式審理時就上揭犯行均坦承
    不諱；（二）且經證人即告訴人甲○○於警詢、另案少年保護
    法庭訊問時就其遭詐騙之經過證述明確；證人即共犯少年張
    ○祐於警詢、原審訊問、另案少年保護法庭訊問之證述在卷
    ；（三）並有下列書證在卷可查：1、新竹縣政府警察局竹
    東分局偵查佐陳信豪於109年6月2日製作之偵查報告1份。2
    、詐欺案嫌疑人張○祐手機通聯紀錄翻拍照片43張。3、（證
    人張○祐）新竹縣政府警察局竹東分局搜索扣押筆錄、扣押
    物品目錄表、同意扣押筆錄、扣押物品收據各1份。4、電話
    號碼：0000000000於109年4月20日0時0分0秒至109年4月24
    日23時59分59秒之雙向通聯紀錄2紙。5、台灣大哥大股份有
    限公司查詢單明細1紙（電話號碼：0000000000）。6、新竹
    縣政府警察局竹東分局偵查佐陳信豪於109年7月20日製作之
    偵查報告1份。7 、竹東郵局存簿帳號00000000000000號郵
    政存簿儲金簿封面及交易明細影本共3紙。8、（證人甲○○）
    郵政自動櫃員機交易明細表影本3紙等為證。因認被告犯刑
    法第339條之4第1項第1、2款、第2項之三人以上共同冒用政
    府機關及公務員名義詐欺取財未遂罪。被告成年人與少年共
    同故意犯上開罪名，應依兒童及少年福利與權益保障法第11
    2條第1項前段，加重其刑。被告與共犯已著手加重詐欺取財
    行為之實施而未遂，按既遂之刑減輕之。再審酌被告之年齡
    、犯罪動機、手段、犯罪結果、犯後態度等一切情狀，量處
    有期徒刑十一月，經核原判決認事用法並無違誤。
三、被告上訴意旨略以：原審判決僅參考未成年人張○祐之證詞為依據，證據力不足等語。可知，被告上訴雖有敘述上訴理由，指摘原判決僅以共犯少年張○祐之證詞為唯一依據，內容抽象而空泛，並未指明何以得出此一結論之具體事由，即無實際論述內容。而本件原審判決於理由欄實體部分，已詳載認定犯罪構成要件事實所憑之證據，已如上述。可知，原審判決除依共犯少年張○祐之證詞外，另參酌被告之自白及告訴人之指訴，及相關書證作為佐證，並非僅以少年共犯張○祐之證詞為唯一依據。被告上訴，並未具體指摘上開佐證有何不得作為證據或證明力過低之情形，自非具體之上訴理由。
四、綜上，上訴人上訴書狀未敘述具體理由，揆諸首揭說明，其
    所為上訴即不符合上訴之法定要件，應予駁回，並不經言詞
    辯論為之。
據上論斷，應依刑事訴訟法第367條前段、第372條，判決如主文
。
中　　華　　民　　國　　110 　年　　10　　月　　14　　日
                  刑事第八庭  審判長法　官  陳世宗
                                    法　官  呂寧莉
                                    法　官  吳勇毅
以上正本證明與原本無異。
如不服本判決，應於收受送達後20日內向本院提出上訴書狀，其
未敘述上訴之理由者並得於提起上訴後20日內向本院補提理由書
（均須按他造當事人之人數附繕本）「切勿逕送上級法院」。
                                    書記官  蔡慧娟
中　　華　　民　　國　　110 　年　　10　　月　　15　　日